【裁判字號】    98,重勞再,5
【裁判日期】    981130
【裁判案由】    返還佣金
【裁判全文】
臺灣高等法院民事判決                 98年度重勞再字第5號
再審原告    永達保險經紀人股份有限公司
法定代理人  甲○○
訴訟代理人  徐立信律師
複代理人    林威伯律師
再審被告    乙○○
訴訟代理人  周德壎律師
上列當事人間返還佣金事件，再審原告對於中華民國97年12月16
日本院95年度勞上字第35號確定判決提起再審之訴，經本院於98
年11月18日言詞辯論終結，茲判決如下：
    主  文
再審之訴駁回。
再審訴訟費用由再審原告負擔。
    事實及理由
一、按提起民事再審之訴，應於30日之不變期間內為之，又該期
    間自判決確定時起算，民事訴訟法第500條第1項、第2項定
    有明文。查本院95年度勞上字第35號確定判決（下稱原確定
    判決）經再審原告於民國（下同）98年1月5日收受判決後，
    旋於98年1月23日提起第三審上訴，經最高法院98年7月30日
    98年度台上字第1377號判決以上訴無理由，駁回上訴而告確
    定，並於98年8月21日由再審原告收受該第三審判決之送達
    ，此有本院送達證書（見本院95年度勞上字第35號卷(二)295-
    297頁）、第三審上訴狀（見最高法院98年度台上字第1377
    號卷第23頁）、最高法院送達證書（同上卷80-82頁）在卷
    可考，並經本院調取該事件全卷審閱無訛，則本院95年度勞
    上字第35號原確定判決應於98年8月21日確定，再審原告於
    98年9月18日對原確定判決提起本件再審之訴，核與上開規
    定相符，合先敘明。
二、再審原告主張：原確定判決認定再審原告以保單招攬不實而
    終止兩造間之承攬契約，違反比例原則及誠信原則，然此二
    原則非再審被告所主張，原確定判決違反民事訴訟法第221
    條當事人進行主義之規定。又原確定判決先肯認再審原告對
    出勤不佳之再審被告有解聘裁量權，嗣又認再審原告解聘再
    審被告不合法；且原確定判決認再審被告仍任職再審原告處
    經理，卻又計算再審被告自93年7月至94年6月止依業績回算
    制度可領取之報酬，顯違反前開判斷，原確定判決有判決理
    由矛盾之違背法令。另依再審原告所提出內部處分再審被告
    之93年7月27日業務聯繫表，可證明再審被告於93年7月26日
    表示不能配合公司政策，且無意在再審原告處繼續發展，雙
    方應有終止承攬契約之合意，該證物如經斟酌可受較有利之
    裁判等語，爰依民事訴訟法第496條第1項第1、13款規定提
    起本件再審之訴。並聲明：(一)原確定判決廢棄；(二)上開廢棄
    部分，先位聲明：再審被告於前訴訟程序之上訴駁回；
    備位聲明：再審被告應給付再審原告新台幣（以下同）137
    萬4,902元，及自第一審起訴狀繕本送達翌日起至清償日止
    按年息百分之5計算之利息。
三、再審被告則以：再審原告主張原確定判決違反當事人進行主
    義、判決主文與理由矛盾等，屬適用法規顯有錯誤，應於上
    訴第三審時主張；又再審原告所提出之業務聯繫表，雖為前
    訴訟程序事實審言詞辯論終結前已存在之證物，但係再審原
    告所持有，為再審原告所明知，不符民事訴訟法第496條第1
    項第13款規定等語，資為抗辯。並聲明：駁回再審原告之訴
    。
四、按第三審法院應以第二審判決確定之事實為判決基礎（參照
    民事訴訟法第476條第1項），第三審法院以第二審法院之判
    決認事用法均無不當而維持第二審法院之判決者，當事人如
    以適用法規顯有錯誤為由提起再審之訴，僅得對第三審法院
    之判決為之（參照最高法院65年台上字第1276號判例意旨）
    。查再審原告主張原確定判決有民事訴訟法第496條第1項第
    1款規定之再審事由，而對之提起再審之訴，惟再審原告前
    對原確定判決提起上訴，業經最高法院於98年7月30日以其
    認事用法均無不當為由，判決駁回再審原告之上訴等情，有
    最高法院98年度台上字第1377號判決在卷可憑（見本院卷第
    41至45頁），並經本院調閱最高法院民事卷宗查核屬實，依
    上開說明，再審原告僅對本院原確定判決提起再審之訴，而
    未對最高法院判決聲明不服，不能使最高法院判決失其效力
    ，自難達其再審之目的。是再審原告依本款再審事由對原確
    定判決提起再審之訴，即有未合。
五、次按當事人發見未經斟酌之證物或得使用該證物者，得以再
    審之訴對於確定終局判決聲明不服，但以如經斟酌可受較有
    利益之裁判者為限，民事訴訟法第496條第1項第13款定有明
    文。所謂當事人發現未經斟酌之證物或得使用該證物者，係
    指前訴訟程序事實審之言詞辯論終結前已存在之證物，因當
    事人不知有此，致未經斟酌，現始知之，或雖知有此不能使
    用，現始得使用者而言（最高法院32年度上字第1247號判例
    意旨參照）。是事實審言詞辯論終結前未存在之證物，或已
    存在並能利用而不提出，或已提出之證物，均不得據為本款
    之再審理由（最高法院77年度臺上字第776號裁判意旨參照
    ）。經查，再審原告自陳該93年7月27日業務連繫表（見本
    院卷第46頁）係其內部處分再審原告之資料等語（見本院卷
    第9項第1行所載），且依再審原告於前程序所提出之再審原
    告93年7月28日永達（93）業字第1019號函所載「主旨：查
    乙○○處經理未依規定請假，連續曠職達三日以上，經主管
    勸導無效，依業務制度規定予以解聘處分。」等語（見台灣
    士林地方法院94年度勞訴字第3號卷一第24頁），與前開業
    務聯繫表所載「二說明該員（即再審被告）長期出勤不正
    常（無上班簽到亦無配合打卡）。總公司召開及單位之經
    管會議，亦常常無法參與。…三辦法：敬請公司按照勞基法
    規定處理。」等語（見本院卷第46頁）相比對，二者製作時
    間緊接，且均係記載再審被告之到勤問題，再審原告應係依
    該業務聯繫表作成該解聘再審被告之處分函文，顯然再審原
    告現始提出之業務連繫表係原確定判決言詞辯論終結前已存
    在，且為再審原告能利用而不提出者，核與當事人發現未經
    斟酌之證物或得使用該證物之再審要件不符，再審原告依民
    事訴訟法第496條第1項第13款規定提起再審之訴，於法不合
    。
六、綜上所述，本件再審原告以原確定判決有民事訴訟法第496
    條第1項第1款、第13款之再審事由，提起再審之訴，為無理
    由，應予駁回。
據上論結，本件再審之訴為無理由，依民事訴訟法第505條、第
78 條，判決如主文。
中    華    民    國    98    年      11  月     30   日

                    勞工法庭
                        審判長法  官 陳駿璧
                              法  官 李昆曄
                              法  官 李媛媛
正本係照原本作成。
如不服本判決，應於收受送達後20日內向本院提出上訴書狀，其
未表明上訴理由者，應於提出上訴後20日內向本院補提理由書狀
（均須按他造當事人之人數附繕本）上訴時應提出委任律師或具
有律師資格之人之委任狀；委任有律師資格者，另應附具律師資
格證書及釋明委任人與受任人有民事訴訟法第466條之1第1項但
書或第2項（詳附註）所定關係之釋明文書影本。
中    華    民    國    98    年    12    月    1     日
                              書記官 李華安
附註：
民事訴訟法第466條之1（第1項、第2項）：
對於第二審判決上訴，上訴人應委任律師為訴訟代理人。但上訴
人或其他法定代理人具有律師資格者，不在此限。
上訴人之配偶、三親等內之血親、二親等內之姻親，或上訴人為
法人、中央或地方機關時，其所屬專任人員具有律師資格並經法
院認為適當者，亦得為第三審訴訟代理人。

司法院資訊處製作；財團法人民間司法改革基金會備份。
